臺灣高雄地方法院刑事判決　　　　　　　　　　　　　九十一年度易緝字第四八號
　　公　訴　人　臺灣高雄地方法院檢察署檢察官
　　被　　　告　甲○○
右列被告因詐欺案件，經檢察官提起公訴（八十九年度偵字第一五六○○號），本院
判決如左：
    主  文
甲○○連續幫助意圖為自己不法之所有，以詐術使人將本人之物交付，處有期徒刑玖
月。
    事  實
一、周承訓具有大學教育程度，其應了解國內社會上此起彼落、層出不窮之詐騙集團
    或不法份子為掩飾其不法行徑，避免執法人員之追究及處罰，經常利用他人之存
    款帳戶、印章、提款卡以確保犯罪所得之不法利益，並掩人耳目，因此，在客觀
    上可以預見一般取得他人金融帳戶使用之行徑，常與財產犯罪有密切關連，竟以
    縱有人利用其帳戶、存款簿、提款卡作為詐騙之犯罪工具，亦不違其本意之幫助
    犯意，於民國八十九年一月下旬，見自由時報廣告欄刊登「高價收購銀行郵局帳
    號，完全合法，早十點後，洽0000000000」之廣告，乃依其上所載之
    行動電話號碼0000000000號（原為郭承富申請使用之預付卡門號，於
    八十八年十二月底因手機遺失而掛失此門號，郭承富業經臺灣高雄地方法院檢察
    署檢察官於八十九年十月二十九日，以詐欺罪嫌疑不足，為不起訴處分確定），
    與自稱綽號「老唐」之不詳姓名、年籍成年男子聯絡，並依綽號「老唐」之指示
    ，自八十九年一月二十七日起，先後在如附表所示之銀行或郵局，共計開設十五
    個帳戶（各該金融機構名稱、帳號、開戶時間，詳如附表所示），於取得各該帳
    戶之存摺、提款卡後，連同印鑑章，以每個帳戶每月新台幣（下同）五百元之代
    價，提供給綽號「老唐」所屬之詐騙集團使用，以詐騙不特定多數人。嗣乙○○
    於八十九年二月底，在臺灣新聞報廣告欄內，見到綽號「老唐」所屬詐騙集團刊
    登之「快速信貸」借款廣告，因極需用錢，即依其上所載電話，與自稱「黃小姐
    」之不詳姓名、年籍成年女子聯絡，該「黃小姐」向乙○○訛稱：如要貸款，須
    先繳納一萬元之手續費，致乙○○不知有詐，而依其指示，於同年二月二十九日
    ，將一萬元款項匯入甲○○所有如附表編號一所示之銀行帳戶內，俟於翌日（即
    三月一日），乙○○再以電話聯絡時，均無人接聽，乙○○始知受騙，而報警循
    線查獲。總計綽號「老唐」所屬之詐騙集團，利用甲○○之帳戶，共詐騙乙○○
    及其他不詳姓名之被害人金額高達一百五十一萬六千一百四十一元（各該帳戶之
    被害人匯款金額，詳如附表所示）。
二、案經高雄市政府警察局前鎮分局報告臺灣高雄地方法院檢察署檢察官偵查起訴。
    理  由
一、訊據被告甲○○固坦承右揭開設帳戶、提供給綽號「老唐」使用、每個帳戶每月
    五百元代價之事實，惟矢口否認涉有右揭幫助詐欺之犯行，辯稱：自稱「老唐」
    之男子，只說收集帳戶係為資金流通及節稅之用，不知帳戶係供詐騙集團行騙之
    用云云。經查：
（一）被告自八十九年一月二十七日起，先後在如附表所示之銀行或郵局，共計開設
      十五個帳戶，提供給綽號「老唐」之不詳姓名、年籍成年男子使用等情，業據
      被告於警、偵訊及本院調查、審理時坦承不諱（見偵查卷第十一、十二頁，本
      院八十九年度易字第五二九○號卷第五八、五九、六八、六九頁，本院九十一
      年度易緝字第四八號卷第三○至三三、一三七至一四一、一六九至一七一、二
      ○至二○七頁），並有如附表所示之各該銀行、郵局帳戶開戶資料等附卷可稽
      ，堪認屬實。而被害人乙○○依報紙所載「快速信貸」借款廣告，與自稱「黃
      小姐」之不詳姓名、年籍成年女子聯絡，依其指示，於八十九年二月二十九日
      ，將一萬元款項匯入被告所有如附表編號一所示之銀行帳戶內，嗣後以電話聯
      絡時，均無人接聽，始知受騙等情，亦據被害人乙○○於警、偵訊及本院調查
      中指述甚詳（見警卷第四頁及背面，偵查卷第十一頁及背面，本院八十九年度
      易字第五二九○號卷第五九、六○頁），並有其提出於八十九年二月二十九日
      匯入被告帳戶一萬元之匯款單及臺灣新聞報刊登「快速信貸」之廣告各一份在
      卷可參（見警卷第五頁），再就如附表所示之銀行及郵局，檢送本院參辦之各
      該帳戶交易明細表觀之（見偵查卷第四○頁，本院八十九年度易字第五二九○
      號卷第十七至二三頁、三五頁所附證物袋、四九頁，本院九十一年度易緝字第
      四八號卷第九八頁），匯款或轉帳入該帳戶之款項，均於當日或翌日即提領一
      空，顯見被告所提供之該等帳戶，係供作綽號「老唐」所屬之詐騙集團行騙他
      人所用無訛。
（二）按民間理財習慣，銀行、郵局等金融帳戶，係屬個人財產重要檢索依據，帳戶
    內金錢流向及相關記載，常為稅法或其他各該法律之重要憑據，被告業已成年
      ，且具有大學教育程度，業據被告陳明在卷（見本院九十一年度易緝字第四八
      號卷第一四三頁），自無可能不瞭解其中涉及之重要法律爭議，且銀行、郵局
      帳戶一般人均可開戶，如非用於非法之途，需要之人只須自己前往開戶即可，
      又何須向他人購買帳戶？況帳戶內如出現不當或來源不明之金錢利得，將來可
      能成為對己不利之事證，是以借用帳戶予他人使用時，衡情必會探詢使用目的
      及方式，甚而留存對方真實姓名、年籍之資料，或隨時檢索查驗帳戶使用情形
      方屬常情，豈有借用後任令不管，帳戶內有大筆資金之進出，仍全然不知，且
      未留存或探詢對方真實姓名、年籍，以求日後涉訟時自保之理？再被告提供帳
      戶供不法集團使用，可獲取每個帳戶每月五百元之報酬，亦據被告坦承在卷（
      見偵查卷第十二頁，本院八十九年度易字第五二九○號卷第五九頁，本院九十
      一年度易緝字第四八號卷第三二、一四○、一七一、二○六頁），顯見其係為
      貪圖小利，不顧可能衍生之法律責任，而提供自己之帳戶予毫無相干人士使用
      ，堪認其有幫助詐欺之犯意甚明，是被告辯稱：不知帳戶供作詐騙之用云云，
      顯悖離常情，無從採憑。
（三）依被害人乙○○之指述，並未指述被詐欺之過程中，曾與被告見面或接洽，亦
      未向被告告知匯款至其帳戶等情，是就如何向被害人進行詐欺之過程乙節，僅
      能證明實際對其詐騙取財者，係綽號「老唐」及「黃小姐」等不詳人士組成之
      詐騙集團成員，被告提供帳戶讓被害人存入匯款，以使詐欺者順遂取得款項，
      性質上屬詐欺取財構成要件以外之協助行為，尚難遽認被告本於共同犯意聯絡
      或與綽號「老唐」等不詳人士有何分擔詐欺取財行為，應認被告僅止於幫助之
      犯意，而為詐欺構成要件以外之行為。
（四）綜上所述，被告幫助詐欺犯行，事證明確，洵堪認定，應依法論科。
二、核被告甲○○所為，係犯刑法第三百三十九條第一項、第三十條之詐欺取財罪幫
    助犯。公訴人認被告與「老唐」及不詳姓名成年女子間，有犯意聯絡及行為分擔
    ，為共同正犯，容有未洽，業如一（三）所述，附此敘明。被告先後多次前往如
    附表所示之銀行、郵局開設帳戶，再提供該等帳戶之幫助詐欺犯行，時間緊接，
    手法相同，觸犯構成要件相同之罪，顯係基於概括犯意為之，為連續犯，應依刑
    法第五十六條規定，加重其刑。被告於本院調查中雖主張：其於行為時有精神疾
    病，處於精神耗弱狀態云云，惟經本院送請高雄市立凱旋醫院鑑定結果，認為被
    告目前之精神狀態為急性精神分裂症之寬解期，至於八十九年一月至三月間，迄
    今並無證據證明有精神病之診斷和治療紀錄，故其精神狀態應與一般常人無異，
    並未發現有判斷力及控制力之缺損問題，本院推測其犯案動機可能與失業、金錢
    壓力及缺乏法律知識有關等語，有該院九十一年十一月二十五日高市凱醫成字第
    ○九一○○○四三六九號函附之精神鑑定書一份在卷可佐（見本院九十一年度易
    緝字第四八號卷第一九六至一九九頁），參以被告對於提供帳戶之經過及金融機
    構名稱均記憶甚詳，且陳述一致、流暢，難認其為本案犯行時有精神耗弱情事存
    在，被告主張精神耗弱云云，尚難採認，併此敘明。爰審酌被告為貪圖小利，提
    供帳戶方便他人詐騙財物，致檢警追訴該等詐騙集團益形困難，且幫助詐騙金額
    高達一百五十一萬六千一百四十一元，惡性非淺，惟實際上並非行騙者等一切情
    狀，量處如文所示之刑，以資懲儆。
據上論斷，應依刑事訴訟法第二百九十九條第一項前段，刑法第五十六條、第三百三
十九條第一項、第三十條，罰金罰鍰提高標準條例第一條前段，判決如主文。
本案經檢察官洪信旭到庭執行職務。
中      華      民      國    九十一    年     十二     月     二十     日
                                臺灣高雄地方法院刑事第七庭
                                    審判長法  官   陳志銘
                                          法  官   汪怡君
                                          法  官   秦慧君
右正本證明與原本無異。
如不服本判決，應於判決送達後十日內，向本院提出上訴狀。
                                          書記官   蔡妮君
中      華      民      國    九十一    年     十二     月     二十     日
附錄本案論罪科刑法條：
中華民國刑法第三百三十九條第一項
意圖為自己或第三人不法之所有，以詐術使人將本人或第三人之物交付者
，處五年以下有期徒刑、拘役或科或併科一千元以下罰金。
中華民國刑法第三十條
幫助他人犯罪者，為從犯。雖他人不知幫助之情者，亦同。
從犯之處罰，得按正犯之刑減輕之。
附表：
┌──┬──────┬──────┬──────────┬───────┐
│編號│金融機構名稱│ 帳  號  │     開戶時間       │被害人姓名與金│
│    │            │            │                    │額（新台幣）  │
├──┼──────┼──────┼──────────┼───────┤
│一  │第一商業銀行│00000000000 │八十九年一月二十七日│乙○○於八十九│
│    │灣內分行    │            │                    │年二月二十九日│
│    │            │            │                    │匯入一萬元，其│
│    │            │            │                    │餘不詳姓名被害│
│    │            │            │                    │人匯入二萬元，│
│    │            │            │                    │共計匯入三萬元│
├──┼──────┼──────┼──────────┼───────┤
│二  │第一商業銀行│00000000000 │八十九年一月三十一日│不詳姓名被害人│
│    │北高雄分行  │            │（已於八十九年四月十│，匯入三萬元  │
│    │            │            │十三日結清）        │              │
├──┼──────┼──────┼──────────┼───────┤
│三  │中國信託商業│000000000000│八十九年二月一日    │無            │
│    │銀行新興分行│0           │                    │              │
├──┼──────┼──────┼──────────┼───────┤
│四  │中國信託商業│000000000000│八十九年二月一日    │不詳姓名被害人│
│    │銀行三民分行│            │                    │，共計匯入十九│
│    │            │            │                    │萬五千元      │
├──┼──────┼──────┼──────────┼───────┤
│五  │上海商業儲蓄│000000000000│八十九年二月一日    │不詳姓名被害人│
│    │銀行高雄分行│36          │                    │，共計匯入十九│
│    │            │            │                    │萬四千四百三十│
│    │            │            │                    │四元          │
├──┼──────┼──────┼──────────┼───────┤
│六  │上海商業儲蓄│000000000000│八十九年二月二日    │不詳姓名被害人│
│    │銀行苓雅分行│87          │                    │，共計匯入十五│
│    │            │            │                    │萬七千元      │
├──┼──────┼──────┼──────────┼───────┤
│七  │誠泰商業銀行│000000000000│八十九年三月三日    │無            │
│    │高雄分行    │            │                    │              │
├──┼──────┼──────┼──────────┼───────┤
│八  │郵政儲金匯業│0000000     │八十九年二月一日    │不詳姓名被害人│
│    │局德智郵局  │（存簿儲金帳│                    │，共計匯入四十│
│    │            │戶）        │                    │八萬一千五百零│
│    │            │            │                    │七元          │
├──┼──────┼──────┼──────────┼───────┤
│九  │郵政儲金匯業│00000000    │八十九年二月十八日  │不詳姓名被害人│
│    │局社東郵局  │（郵政劃撥儲│                    │，共計劃撥匯入│
│    │            │金帳戶，無存│                    │四十二萬八千二│
│    │            │褶，僅有對帳│                    │百元          │
│    │            │單）        │                    │              │
├──┼──────┼──────┼──────────┼───────┤
│十  │台新國際商業│000000000000│八十九年二月三日    │不詳          │
│    │銀行苓雅分行│00          │（已於八十九年四月十│              │
│    │            │            │三日結清）          │              │
├──┼──────┼──────┼──────────┼───────┤
│十一│台新國際商業│000000000000│八十九年二月三日    │不詳          │
│    │銀行七賢分行│00          │                    │              │
├──┼──────┼──────┼──────────┼───────┤
│十二│彰化銀行九如│000000000000│八十九年三月四日    │無            │         │    │      │                  │    │        │可憑，被害人?
│    │分行        │            │                    │              │
├──┼──────┼──────┼──────────┼───────┤
│十三│彰化銀行前鎮│000000000000│八十九年三月三日    │不詳          │
│    │分行        │00          │                    │              │
├──┼──────┼──────┼──────────┼───────┤
│十四│合作金庫光華│000000000000│八十九年二月一日    │不詳          │
│    │分行        │0           │（已於同年四月十三日│              │
│    │            │            │結清）              │              │
├──┼──────┼──────┼──────────┼───────┤
│十五│合作金庫三民│000000000000│八十九年二月一日    │不詳          │
│    │分行        │1           │已於八十九年五月十八│              │
│    │            │            │日結清）            │              │
├──┴──────┴──────┴──────────┴───────┤
│詐騙金額共計：一百五十一萬六千一百四十一元                            │
└───────────────────────────────────┘
